臺灣高雄地方法院刑事判決　　　　　　　　　　　　　九十三年度訴字第一一二號
　　公　訴　人　臺灣高雄地方法院檢察署檢察官
　　被　　　告　甲○○
　　選任辯護人　蘇精哲律師
　　　　　　　　徐建光律師
　　　　　　　　劉家榮律師
右列被告因偽造貨幣案件，經檢察官提起公訴（九十二年度偵字第二四八六六號），
本院判決如左：
    主  文
甲○○無罪。
    理  由
一、公訴意旨略以：甲○○於民國九十二年十二月七日上午在高雄市○○路某撞球場
    內，明知綽號阿明之不詳姓名男子所交付之新台幣（下同）五百元鈔票二十五張
    係偽鈔，仍基於行使之犯意加以收集，準備以一比三之比例出售予不特定人謀利
    ，同日下午一時許在高雄市○○○路一七二號八樓之二屋內為警查獲，扣得上開
    偽鈔，因認被告涉犯刑法第一百九十六條第一項意圖供行使之用而收集偽造之紙
    幣罪嫌。
二、按犯罪事實應依證據認定之，無證據不得認定犯罪事實；又不能證明被告犯罪者
    ，應諭知無罪之判決；刑事訴訟法第一百五十四條第二項、第三百零一條第一項
    分別定有明文。且其以情況證據（即間接證據）斷罪時，尤須基於該證據在直接
    關係上所可證明之他項情況事實，本乎推理作用足以確證被告有罪，方為合法，
    不得徒憑主觀上之推想，將一般經驗上有利被告之其他合理情況逕予排除（參照
    最高法院三十二年上字第六七號判例）。再者刑事訴訟上證明之資料，無論其為
    直接或間接證據，均須達於通常一般之人均不致有所懷疑，而得確信其為真實之
    程度，始得據為有罪之認定，若其關於被告是否犯罪之證明未能達此程度，而有
    合理懷疑之存在，致使無從形成有罪之確信，根據「罪證有疑，利於被告」之證
    據法則，即不得遽為不利被告之認定（參照最高法院七十六年台上字第四九八六
    號判例）。且刑事訴訟法第一百六十一條已於民國九十一年二月八日修正公布，
    其第一項規定：檢察官就被告犯罪事實，應負舉證責任，並指出證明之方法。因
    此，檢察官對於起訴之犯罪事實，應負提出證據及說服之實質舉證責任。倘其所
    提出之證據，不足為被告有罪之積極證明，或其指出證明之方法，無從說服法院
    以形成被告有罪之心證，基於無罪推定之原則，自應為被告無罪判決之諭知（參
    照最高法院九十二年台上字第一二八號判例）。
三、公訴人認被告涉犯右揭罪嫌無非係以：被告坦承明知該年籍姓名不詳綽號「阿明
    」之男子所交付之紙鈔為偽鈔，且於「阿明」告知「如有人要換偽鈔，也是以一
    比三換出去。」等語後，仍收受偽鈔二十五張，再輔以偽鈔製造之成本非輕風險
    極高，「阿明」斷無無償交付被告偽鈔之理，故被告係有償取得偽鈔，從而，被
    告收集之目的顯是供行使之用為其論據，訊據被告則堅決否認有意圖供行使之用
    而收集偽造紙幣之犯行，辯稱：伊雖有自「阿明」處收受五百元偽鈔二十五張，
    但伊是因為好奇而收集，無行使之意思等語。
四、經查：
（一）被告於九十二年十二月七日上午在高雄市○○路某撞球場內，明知「阿明」所
      交付之五百元鈔票二十五張係偽鈔，且「阿明」有告知「如有人要換偽鈔，也
      是以一比三換出去。」等語後仍加以收受，嗣於同日十三時許在高雄市○○○
      路一七二號八樓之二屋內為警查獲等情，業據被告於警訊、偵查及本院審理中
      供述不諱，而該扣案之五百元鈔票二十五張確係偽鈔且經本院函送中央印製局
      鑑定無訛，有中央銀行發行局九十三年六月四日台央發字第○九三○○二八○
      八○號函、中央印製廠中印發字第○九三○○○二九九七號函各一紙附卷足憑
      ，被告經查獲持有右揭五百元偽鈔二十五張之事實，固堪認為真實。
（二）惟按刑法第一百九十六條第一項所謂收集，係指收買、受贈、互換等一切行為
      ，在收取以前即有行使之犯罪意思者而言（最高法院五十四年度臺上字第二五
      二○號、五十六年度臺上字第六三八號、九十二年度臺上字第二○一八號判決
      意旨參照）；倘行為人於收取之初，並無供行使之用之意圖，自與該條之犯罪
      構成要件不相合致，無從以該罪名相繩；又刑法第一百九十六條第一項所謂「
      意圖供行使之用」，係指意圖以偽造、變造之幣券，作為真正之幣券以供自己
      或他人使用，亦即須有供自己或第三人矇騙他人為真幣以使用之意圖，方得成
      立本條之犯罪，倘若因一時好奇、或僅為在朋友面前耍帥、或僅出於單純收藏
      之意，並無積極證據證明其有行使之意圖，尚難認與該條之構成要件相當，而
      逕以刑法上之行使偽造貨幣罪相繩。而本件公訴意旨雖引用被告偵查中供述：
      「（檢察官問：阿明偽鈔何來？）答：他表示是他以一比三向他人買的（檢察
      官問：他向何人買？）不知道（檢察官問：你以何比例向他買？）他說如有人
      要換，也是以一比三換出去」等語，然被告此段供述均僅在陳述「阿明」曾向
      伊說「如果有人要換，也是一比三換出去」等語，並非被告向「阿明」陳述伊
      有「以一比三比例換出去」之行使意圖，衡諸一般經驗法則，並非當然可推論
      自「阿明」處收受偽鈔之被告有行使偽鈔之意圖。公訴意旨雖另輔以被告收受
      時已知係偽鈔，且偽鈔之數目有二十五張之事實及偽鈔之製造成本不輕風險極
      高，故被告應是有償取得之論證，進而推論被告既係付出對價取得，絕非因好
      奇而收集，而係因供行使之用而收集。然綜觀全卷，實查無任何積極證據足資
      證明被告係有償自「阿明」處取得五百元偽鈔二十五張，況參酌被告於偵查中
      供稱：（檢察官問：扣案偽鈔五百元何人的？）答：朋友寄放的，他叫「阿明
      」」等語；於警詢中則稱：「阿明」當面拿給伊時，伊因一時好奇，故收下作
      為紀念等語，難認被告是付出對價有償取得該五百元偽鈔二十五張。此外，被
      告取得五百元偽鈔二十五張之意圖有多種可能已如前述，而被告遭查獲時，係
      因當時有人報案有火警，警員前往察看時，見高雄市○○○路一七二號八樓之
      二屋內之桌上有五百元偽鈔二十五張，因而將被告帶回警局詢問等情，業據證
      人即現場查獲警員呂文昭到庭證述明確，則縱認被告係有償取得該五百元偽鈔
      二十五張，但並無任何證據足以證明被告有任何行使之行為，公訴人僅以被告
      查獲時持有五百元偽鈔二十五張，無其他積極證據為佐，即遽認被告有行使之
      意圖，尚屬未洽，衡諸前揭說明，檢察官之舉證不足以證明被告已該當於意圖
      供行使之用而收集偽鈔之要件。
五、綜上查證，公訴人認被告甲○○涉犯前揭罪行，所為之舉證尚未能達通常一般之
    人均不致有所懷疑，而得確信其為真實之程度，而有合理懷疑之存在，依據「罪
    證有疑，利於被告」之證據法則，即不得遽為不利被告之認定；則公訴人所提出
    之證據，不足為被告有罪之積極證明，其指出證明之方法，亦無從說服法院以形
    成被告有罪之心證，揆諸前揭說明，本院自應為被告無罪之諭知。
據上論斷，應依刑事訴訟法第三百零一條第一項前段，判決如主文。
本案經檢察官乙○○到庭執行職務。
中      華      民      國    九十三    年      七      月    二十八    日
                                  臺灣高雄地方法院刑事第二庭
                                            審判長法  官    莊崑山
                                                  法  官    林靜梅
                                                  法  官    黃宣撫
右正本證明與原本無異。
如不服本判決，應於判決送達後十日內，向本院提出上訴狀。
                                                  書記官    謝文心
中      華      民      國    九十三    年      七      月    二十九    日
